臺灣高等法院高雄分院刑事判決
111年度上訴字第616號
上  訴  人  
即  被  告  王其鄰



指定辯護人  公設辯護人 陳信凱
上列上訴人因毒品危害防制條例案件，不服臺灣橋頭地方法院11
0年度訴字第313號，中華民國111年5月5日第一審判決（起訴案
號：臺灣橋頭地方檢察署110年度偵字第5605號、110年度偵字第
4596號、110年度偵字第5604號），提起上訴，本院判決如下：
    主  文
上訴駁回。
    事  實
一、王其鄰明知甲基安非他命為毒品危害防制條例所規定第二級
    毒品，不得持有、販賣，仍意圖營利，基於販賣第二級毒品
    之各別犯意，分別為以下犯行：
㈠、王其鄰於民國110年1月7日10時16分前某時，以其所有之IPHO
    NE廠牌門號0000000000號行動電話1支（含SIM卡1張），使
    用通訊軟體MESSENGER與黃Ｏ雨聯絡後，2人相約在黃Ｏ雨位於
    高雄市○○區○○○0號住處前見面，王其鄰於同日10時16分許，
    在上址以新臺幣（下同）2,000元價格販賣並交付甲基安非
    他命1包予黃Ｏ雨，且當場收取價金2,000元。
㈡、辛Ｏ軒於110年2月20日21時30分許，至址設高雄市○○區○○路00
    0號統一超商河堤門市，購買MyCard遊戲點數1,000元後，於
    同日21時55分許，以通訊軟體MESSENGER將購買序號與收據
    翻拍照片傳送至王其鄰上開行動電話，作為毒品交易對價，
    再於同日22時許，至王其鄰位於高雄市○○區○○路000號10樓
    之2住處，由王其鄰販賣並交付約0.4公克甲基安非他命1包
    予辛Ｏ軒。
㈢、辛Ｏ軒於110年2月21日16時30分許，至位於高雄市大社區某全
    家便利超商，購買MyCard遊戲點數1,000元後，以通訊軟體M
    ESSENGER與王其鄰所持上開行動電話進行聯絡，2人相約於
    高雄大社區保ＯＯ路98號「假Ｏ汽車旅館」317號房見面，王其
    鄰於同日16時30分後不久，在上址以1,000元價格販賣並交
    付約0.45公克甲基安非他命1包予辛Ｏ軒，並當場向辛Ｏ軒收
    取上開遊戲點數序號。嗣王其鄰於同日16時55分許，因另案
    遭通緝，於上址「假Ｏ汽車旅館」為警查獲，並當場扣得其
    所有供販賣所餘甲基安非他命1包（驗後淨重0.193公克）、
    供販賣所用或預備之上開行動電話1支（含SIM卡1張）、夾
    鏈袋1 包及電子磅秤1台等物。
二、案經高雄市政府警察局仁武分局報告臺灣橋頭地方檢察署檢
    察官及該署檢察官自行簽分後偵查起訴。
    理  由
壹、證據能力：
　　本判決所引用被告以外之人於審判外陳述，檢察官、被告及
    辯護人於本院均同意有證據能力（見本院卷第37、119頁）
    ，審酌前開證據作成或取得時之狀況，並無違法或不當情事
    ，復經本院於審判期日依法進行調查、辯論，依刑事訴訟法
    第159條之5第1項規定，均有證據能力。
貳、實體部分：
一、上開事實一㈠㈢部分，業據上訴人即被告王其鄰於警詢、原審
    及本院審理時均坦承不諱（見警卷第5至9頁，原審卷第187
    、201至202頁，本院卷第64、129頁），另事實一㈡部分，亦
    經被告於原審及本院審理時坦承不諱（見原審卷第187、201
    至202頁，本院卷第64、129頁），核與證人辛Ｏ軒於警詢、
    偵查及證人黃Ｏ雨於警詢、偵查與原審證述大致相符（見警
    卷第21至25、31至35頁，他二卷第17至20頁，偵一卷第51至
    52頁，原審卷第189至197頁），並有偵查報告、自願受搜索
    同意書、搜索扣押筆錄、扣押物品目錄表、證人黃Ｏ雨臉書
    截圖、證人黃Ｏ雨與被告之通聯紀錄截圖、證人辛Ｏ軒與被告
    MESSENGER對話截圖、「假Ｏ汽車旅館」現場照片、「假Ｏ汽
    車旅館」現場、扣案物照片附卷可稽（見警卷第27至29、37
    頁，他一卷第3至4、37至51、67頁，原審卷第129至137、14
    1至145頁），另有上開行動電話1支、夾鏈袋1包及電子磅秤
    1台扣案為證；又扣案白色結晶1包，經送鑑定結果含有第二
    級毒品甲基安非他命成分，驗後淨重0.193公克，有高雄市
    立凱旋醫院濫用藥物成品檢驗鑑定書1份附卷為憑（見原審
    卷第81頁）。參以，被告坦承販賣甲基安非他命予黃Ｏ雨、
    辛Ｏ軒，並於原審供承：我販賣毒品給黃Ｏ雨、辛Ｏ軒，若賣1
    包1,000元我可賺500元（見原審卷第108頁），足見被告是
    從販入與賣出之價差中牟利，具有意圖營利之目的甚明，足
    認被告有上開販賣第二級毒品犯行，堪以認定。綜上，本件
    事證明確，被告前揭犯行均堪認定，應依法論科。
二、論罪：
㈠、核被告如事實一㈠至㈢所為，均係犯毒品危害防制條例第4條第
    2項販賣第二級毒品罪，共3罪。被告販賣前持有甲基安非他
    命之低度行為，應為其販賣之高度行為所吸收，均不另論罪
    。被告所犯上開3罪，犯意有別，行為互異，應分論併罰。
㈡、按犯第4條至第8條之罪於偵查及歷次審判中均自白者，減輕
    其刑，毒品危害防制條例第17條第2項定有明文；此所謂「
    自白」，指對自己之犯罪事實全部或主要部分為肯定供述之
    意（最高法院100年度台上字第3878號判決意旨參照）。又
    該條例第4條所規定之「販賣」，僅須行為人主觀上有營利
    意圖，至實際上是否已經獲利，則非所問。經查：
  ⒈被告就事實一㈠㈢所示2次犯行，於歷次審判中均自白認罪，已
    如前述；且被告於警詢亦供稱：我共犯賣3次甲基安非他命
    ，第1次是110年1月7日10時16分（即事實一㈠），在高雄市○
    ○區○○○0號，以1,000元代價賣甲基安非他命給黃Ｏ雨，交易
    方式是以MESSENGER聯絡後面交，但黃Ｏ雨欠我1,000元未給
    我；第3次是110年2月21日16時30分（即事實一㈢），在高雄
    大社區保ＯＯ路98號「假Ｏ釣蝦場」附設旅館317號內，以1,00
    0元代價賣甲基安非他命給辛Ｏ軒，交易方式是以MESSENGER
    聯絡後面交，辛Ｏ軒也還未給我1,000元等語（見警卷第7頁
    ），顯已就其有於事實一㈠㈢所示時、地交付甲基安非他命予
    黃Ｏ雨、辛Ｏ軒及主觀上具有營利意圖之主要事實均為肯定之
    供述，僅就事實一㈠之約定對價是1,000或2,000元，及事實
    一㈠㈢究竟有無實際收到對價之細節，所述與審判中略有差異
    而已，堪認被告於偵查階段（警詢）及歷次審判中均有自白
    如事實一㈠㈢所示販賣第二級毒品犯行。
  ⒉至被告嗣於偵訊就事實一㈠㈢犯行辯稱：我確實有在110年1月
    間某日，在高雄市○○區○○○0號前交付甲基安非他命1小包給
    黃Ｏ雨，但我沒向他拿錢；辛Ｏ軒的部分也是如此，110年2月
    21日16時30分，我與辛Ｏ軒一同在高雄大社區保ＯＯ路98號317
    號房內，我有拿甲基安非他命給辛Ｏ軒，但沒向他拿錢，我
    否認販賣毒品，承認轉讓云云（見偵一卷第61至62頁），檢
    察官於本院據此主張被告上開2次犯行不符合「偵查中」自
    白，認無毒品危害防制條例第17條第2項之適用。惟按：毒
    品危害防制條例第17條於109年1月15日經修正公布，自同年
    7月15日生效施行，原條文第2項規定：「犯第4條至第8條之
    罪於偵查及審判中均自白者，減輕其刑。」修正為：「犯第
    4條至第8條之罪於偵查及歷次審判中均自白者，減輕其刑。
    」其修正理由謂：「第2項之規範目的原在於使犯第4條至第
    8條之毒品案件之刑事訴訟程序儘早確定，並鼓勵被告自白
    認罪，以開啟其自新之路，故對犯前述毒品罪之被告，於偵
    查及審判中均自白者，採行寬厚之刑事政策，而為應減輕其
    刑之規定。惟原所稱『審判中』，究指被告僅須於審判中曾有
    1次自白犯罪即應適用減刑規定，抑或須於歷次審判中均自
    白犯罪者始符合之？解釋上易生爭議，考量原立法之目的，
    係在使前述毒品案件之刑事訴訟程序儘早確定，當以被告於
    歷次審判中均自白犯罪者，始足當之，而所謂歷次審判中均
    自白，係指歷次事實審審級（包括更審、再審或非常上訴後
    之更為審判程序），且於各該審級中，於法官宣示最後言詞
    辯論終結時，被告為自白之陳述而言。」「爰修正第2項，
    明定於偵查及歷次審判中均自白者，始減輕其刑。又被告於
    偵查中及於一審審理中自白，僅被告上訴且於二審審理中否
    認犯罪，因不符合第2項所定『歷次審判中均自白』之減刑要
    件，法院自應撤銷原判決另行改判，併此敘明。」可知修法
    意旨乃著重於審判案件訴訟程序之早日確定，故將自白減輕
    其刑「限縮至被告於歷次事實審審判程序言詞辯論終結時均
    須自白始有其適用，並未擴及於偵查中之歷次供述皆須自白
    犯罪」。故被告或犯罪嫌疑人於偵查中對涉犯毒品危害防制
    條例第4條至第8條之全部或主要部分之犯罪事實曾為自白者
    ，不論其所為自白之供述係出於主動或被動、簡單或詳細、
    一次或多次，縱自白後又否認，倘觀察其全部供述內容、先
    後順序、承辦人員訊（詢）問之狀況等情，綜合判斷被告或
    犯罪嫌疑人於偵查中確有自白，且其偵查中之自白於審判中
    有助於重要關鍵事實之釐清者，則其於歷次事實審言詞辯論
    終結時均自白犯行，已滿足案件早日確定之修法目的，其自
    白即合於上開修法意旨，應適用毒品危害防制條例第17條第
    2項之規定，減輕其刑（最高法院111年度台上字第250號判
    決意旨參照）。而所謂「偵查階段」之自白，依審判實務之
    見解，被告在偵查輔助機關（如警詢）及檢察官聲請法院羈
    押訊問時之自白，均包括在內（最高法院110年度台上字第2
    722號判決意旨參照）。本件被告於偵查階段之警詢時，既
    已自白有事實一㈠㈢所示販賣第二級毒品犯行，縱自白後又於
    檢察官偵訊時否認販賣，辯稱係轉讓，依上開說明，仍符合
    偵查中自白之要件甚明；又被告嗣於歷次審理中亦均自白犯
    行，原判決因而適用毒品危害防制條例第17條第2項規定減
    輕其刑，核與法律規定相符，檢察官上開所陳，容有誤會，
    為本院所不採。
  ⒊至被告於歷次審判中雖有自白事實一㈡所示販賣第二級毒品犯
    行，然因其於偵查階段並無自白此部分犯行（參見被告之歷
    次供述，詳卷），自無從依毒品危害防制條例第17條第2項
    規定減輕其刑，併予敘明。
㈢、按刑法第62條前段所規定之自首，以對於未發覺之犯罪自首
    而受裁判為要件；所謂發覺，仍須有確切之根據得為合理之
    可疑者，始足當之，若單純主觀上之懷疑，要不得謂已發生
    嫌疑。查，被告係在檢警尚未查獲事證足以證明其有如事實
    一㈠所示販賣第二級毒品予黃Ｏ雨犯行時，即主動於警詢坦承
    該次犯行，有高雄市政府警察局仁武分局111年1月18日高市
    警仁分偵字第11170223800號函附職務報告在卷可參（見原
    審卷第179至181頁），堪認被告對於上開未發覺之犯罪，自
    首而接受裁判，依刑法第62條前段規定，爰就事實一㈠所示
    販賣第二級毒品犯罪部分，遞減輕其刑。
㈣、按刑法第59條規定，犯罪之情狀可憫恕者，得酌量減輕其刑
    ，同法第57條規定，科刑時應審酌一切情狀，尤應注意左列
    事項（共10款）為科刑重輕之標準，兩條適用上固有區別，
    惟所謂「犯罪之情狀」與「一切情狀」，並非有截然不同之
    領域，於裁判上酌減其刑時，應就犯罪一切情狀（包括第57
    條所列舉之10款事項），予以全盤考量，審酌其犯罪有無可
    憫恕之事由（即有特殊之原因與環境等，在客觀上足以引起
    一般同情，以及宣告法定低度刑，是否猶嫌過重），以為判
    斷。故適用第59條酌量減輕其刑時，並不排除第57條所列舉
    10款事由之審酌，惟其程度應達於確可憫恕，始可予以酌減
    （最高法院70年度第6次刑事庭會議決議參照）。查，被告
    如事實一㈡所示販賣第二級毒品犯行，僅是以遊戲點數1,000
    元價格，販賣約0.45公克甲基安非他命予辛Ｏ軒，可知其該
    次販賣毒品之量少價微；又其於警詢及偵查固辯稱該次是無
    償轉讓甲基安非他命予辛Ｏ軒（見警卷第9頁，偵一卷第61至
    62頁），然並未否認有於事實一㈡所示時、地交付甲基安非
    他命予辛Ｏ軒之事實，復於原審及本院坦承該次有收取遊戲
    點數1,000元作為交易對價，而坦承該次販賣毒品犯行，減
    少司法資源耗費，依其犯罪情節及犯後態度，倘就其該次犯
    行處以法定最低本刑有期徒刑10年，依社會一般觀念仍有情
    輕法重之嫌，犯罪情狀顯可憫恕，科以最低度刑仍嫌過重，
    爰依刑法第59條酌減其刑。
㈤、按犯第4條至第8條、第10條或第11條之罪，供出毒品來源，
    因而查獲其他正犯或共犯者，減輕或免除其刑，毒品危害防
    制條例第17條第1項亦有明文。查，被告為警查獲後，於警
    詢具體供稱其毒品來源為「吳宓慈」（見警卷9至10頁），
    惟經警執行通訊監察後，並未發現其犯罪事證，亦無其他事
    證佐證被告之指述屬實，故尚未因被告之供述而查獲其毒品
    來源，有高雄市政府苓雅分局職務報告1份在卷可參（見原
    審卷第161頁），本件並無因被告供出毒品來源而查獲其他
    正犯或共犯，不得依上揭規定減輕其刑。
三、上訴論斷：
㈠、原審認被告罪證明確，適用毒品危害防制條例第4條第2項、
    第17條第2項及刑法第62條前段、第59條、第51條第5款等規
    定，並審酌被告無視於國家杜絕毒品危害之禁令，販賣甲基
    安非他命予黃Ｏ雨、辛Ｏ軒，助長施用毒品，戕害國民身心健
    康，危害社會治安；惟犯後於偵查階段（警詢）及審判中均
    坦承如事實一㈠㈢所示犯行，復於原審及本院坦承如事實一㈡
    所示犯行，兼衡被告有販賣、施用毒品等前案紀錄（見卷附
    臺灣高等法院被告前案紀錄表），及本件各次販賣毒品之金
    額、數量，併考量被告自陳國中肄業之教育程度，於行為時
    無業，與祖父母同住，未婚，無子女等一切情狀，分別量處
    如附表編號1至3所示之刑。又刑法第51條數罪併罰定執行刑
    之立法，係採限制加重原則，本院審酌被告如附表編號1至3
    所示販賣毒品犯行，罪質相同，犯罪時間在2月內，販賣對
    象僅2人，交易金額為1,000元或2,000元，獲利非鉅等情，
    就其如附表編號1至3所示之罪，定應執行有期徒刑8年。
㈡、另沒收認定：
  ⒈扣案甲基安非他命1包（驗後淨重0.193公克），為被告所有
    ，供事實一㈢所示販賣第二級毒品所餘之物，已據被告於原
    審供承明確（見原審卷第108頁），應依毒品危害防制條例
    第18條第1項前段規定，在被告如附表編號3所示罪名項下宣
    告沒收銷燬。另上開甲基安非他命包裝袋1只，因其上殘留
    之毒品難以析離，均應視為毒品一部，均依上開規定宣告沒
    收銷燬。
  ⒉扣案IPHONE廠牌門號0000000000號行動電話1支（含SIM卡1張
    ）、夾鏈袋1 包及電子磅秤1台，均為被告所有，供事實一㈠
    至㈢所示販賣第二級毒品犯罪所用或預備之物，業經被告於
    原審供承明確（見原審卷第105至106、108頁），應依毒品
    危害防制條例第19條第1項及刑法第38條第2項前段規定，在
    附表編號1至3所示罪名項下宣告沒收。
  ⒊被告如事實一㈠犯行之犯罪所得2,000元及事實一㈡㈢犯行之犯
    罪所得各相當於1,000元遊戲點數，均未扣案，應依刑法第3
    8條之1第1項前段規定，分別在附表編號1至3所示罪名項下
    宣告沒收，於全部或一部不能沒收或不宜執行沒收時，均應
    依刑法第38條之1第3項規定，追徵其價額。
  ⒋扣案玻璃球1支及吸食器1組，均無證據足認與本件販賣毒品
    犯行相關，且非違禁物，均不予宣告沒收。
㈢、本院經核原判決認事用法，核無不合，量刑亦已斟酌刑法第5
    7條各款所列情狀，而未逾越法定範圍，亦未濫用其職權， 
    所為量刑及酌定應執行刑之理由甚詳，核無不合。被告上訴
    意旨略以：被告於事實一㈡犯行時僅23歲，年紀尚輕、思慮
    欠周，惡性及犯罪情節與大中盤毒販相較尚屬輕微，原判決
    依刑法第59條酌減後量處有期徒刑7年4月，與實務上一般僅
    量處有期徒刑5年餘相較，仍屬過重，不符比例及罪刑相當
    原則，宜改量處有期徒刑5年，且各罪之刑及所定執行刑亦
    過重，請求重輕量（定）刑云云。惟按：刑之量定及應執行
    刑之酌定，係事實審法院得依職權自由裁量之事項，苟其量
    刑已以行為人之責任為基礎，並斟酌刑法第57條各款所列情
    狀，在法定刑度內，酌量科刑；復其定應執行之刑時，並不
    違反刑法第51條各款所定之方法或範圍（即法律之外部性界
    限），且無明顯違背公平、比例原則或整體法律秩序之理念
    （即法律之內部性界限），即不得任意指為違法或不當。又
    個案之裁量判斷，除非有全然喪失權衡意義或其裁量行使顯
    然有違比例、平等諸原則之裁量權濫用情形，否則縱屬犯罪
    類型雷同，仍不得將不同案件裁量之行使比附援引，與本案
    之量刑輕重比較，視為判斷法官本於依法獨立審判之授權所
    為之量刑裁奪有否濫用情事。本件原判決已具體審酌刑法第
    57條科刑等一切情狀，並考量被告所犯係侵害相同罪質之犯
    行，及其所犯數罪反應之人格特性，在罪責原則下適正行使
    其量刑之裁量權，並說明被告犯各罪分別量刑，並依數罪併
    罰規定，兼衡本件販賣毒品之時間相近（2個月內），販賣
    對象僅2人，交易金額為1,000元或2,000元，獲利非鉅，刑
    罰累加效應相對較低等因素，在各刑中之最長期以上，各刑
    之合併刑期以下，酌定應執行有期徒刑8年，已給予被告相
    當幅度之刑期折讓，既未逾越法定刑度及刑法第51條第5款
    規定之範圍，且無濫用刑罰裁量權及違反比例原則情事。另
    被告如事實一㈡之罪，因被告並未於偵查階段自白此部分犯
    行，無法依毒品危害防制條例第17條第2項規定減輕其刑，
    惟原判決考量及此，例外從寬依刑法第59條酌減至有期徒刑
    7年4月，顯已審酌被告上開所述各情，衡情並無不當；至被
    告主張原判決酌減後之刑度，與他案酌減後所處5年餘相較
    ，仍屬過重云云，然其並未提出相關之具體案例供參，況且
    他案之判決量刑，對本件不同個案之量刑並無拘束力，被告
    就此所陳，亦無足採。從而，上訴意旨猶執陳詞，泛稱原判
    決量刑暨酌定其應執行刑不當，係對原審量刑職權之合法行
    使，任意指摘，為無理由，應予駁回。
㈣、至原判決關於被告如事實一㈠㈢所示犯行均符合偵審自白之論
    述（詳原判決第4至5頁），其中就被告之供述亦符合「偵查
    中自白」之認定暨所持之法律意見，雖有違誤而為本院所不
    採（本院見解如二㈡⒉所載），惟就被告此部分犯行均可適用
    毒品危害防制條例第17條第2項規定減輕其刑之結論並無不
    同，故原判決此部分仍予維持，併予指明。
據上論結，應依刑事訴訟法第368條，判決如主文。
本案經檢察官吳正中提起公訴，檢察官曾靖雅、陳俊宏到庭執行
職務。
中　　華　　民　　國　　111 　年　　10　　月　　4 　　日
                  刑事第五庭    審判長法  官  簡志瑩
                                      法  官  陳美燕
                                      法  官  唐照明
以上正本證明與原本無異。
如不服本判決應於收受本判決後20日內向本院提出上訴書狀，其
未敘述上訴理由者，並得於提起上訴後20日內向本院補提理由書
狀（均須按他造當事人之人數附繕本）「切勿逕送上級法院」。
中　　華　　民　　國　　111 　年　　10　　月　　4 　　日
                                      書記官  梁雅華 
附錄本判決論罪科刑法條：
毒品危害防制條例第4條第2項：
製造、運輸、販賣第二級毒品者，處無期徒刑或10年以上有期徒
刑，得併科新臺幣1千5百萬元以下罰金。

附表：   編號 犯行 所犯罪名及所處之刑 1 犯罪事實一㈠ 王其鄰販賣第二級毒品，處有期徒刑貳年捌月。扣案之IPHONE廠牌門號0000000000號行動電話壹支（含SIM卡壹張）、夾鏈袋壹包、電子磅秤壹台，均沒收之；未扣案之販毒所得新臺幣貳仟元沒收之，於全部或一部不能沒收或不宜執行沒收時，追徵其價額。 2 犯罪事實一㈡ 王其鄰販賣第二級毒品，處有期徒刑柒年肆月。扣案之IPHONE廠牌門號0000000000號行動電話壹支（含SIM卡壹張）、夾鏈袋壹包、電子磅秤壹台，均沒收之；未扣案之販毒所得相當於新臺幣壹仟元之遊戲點數沒收之，於全部或一部不能沒收或不宜執行沒收時，追徵其價額。 3 犯罪事實一㈢ 王其鄰販賣第二級毒品，處有期徒刑伍年肆月。扣案之甲基安非他命壹包（驗後淨重0.193公克，含包裝袋壹只）沒收銷燬之；扣案之IPHONE廠牌門號0000000000號行動電話壹支（含SIM卡壹張）、夾鏈袋壹包、電子磅秤壹台，均沒收之；未扣案之販毒所得相當於新臺幣壹仟元之遊戲點數沒收之，於全部或一部不能沒收或不宜執行沒收時，追徵其價額。